【裁判字號】    89,婚,514
【裁判日期】    900316
【裁判案由】    履行同居
【裁判全文】
臺灣 彰化地方法院民事判決  八十九年度婚字第五一四號
    原      告  乙○○
    被      告  甲○○
                        現居彰.
右當事人間請求履行同居事件，本院判決如左：
    主    文
被告應與原告同居。
訴訟費用由被告負擔。
    事    實
甲、原告方面：
    一、聲明：如主文所示。
    二、陳述：兩造於民國七十七年四月十一日結婚，不料被告竟於八十五年無正當
        理由離家返回其娘家，拒與原告履行同居生活，經原告多次前往被告娘家欲
        帶回被告團聚，被告均堅不返回，顯然違背同居義務，為此提起本件訴訟。
    三、證據：提出戶籍謄本一件為證，並聲請訊問證人陳萬頂。
乙、被告方面：
    一、聲明：（一）駁回原告之訴。（二）訴訟費用由原告負擔。
    二、陳述：原告自結婚後均未支付生活費，且原告標走伊所參加之民間互助會，
        又原告於伊生病時均未前往探視，因此伊不願返回同居。
    三、證據：提出患病診斷書一件為證，並聲請訊問證人邱森榮。
    理    由
一、原告起訴主張兩造夫妻關係現仍存續中，被告於八十五年無正當理由離家返回其
    娘家居住後，迄今仍不履行同居義務等語。被告則以原告自結婚後均未支付生活
    費，且標走伊所參加之民間互助會，又於伊生病時均未前往探視，因此伊不願返
    回同居等情置辯。
二、經查原告主張兩造夫妻關係現仍存續中，被告於八十五年間離家返回娘家居住，
    迄今仍不履行同居義務之事實，有原告提出之戶籍謄本一件附卷可稽，復為被告
    所不否認，並經證人即原告之父陳萬頂及被告之兄邱森榮到庭證述屬實，原告此
    部分之主張，自堪先信為真實。
三、次查被告雖以原告自結婚後均未支付生活費，標走伊所參加之民間互助會，於伊
    生病時均未前往探視等情，抗辯有正當理由拒絕同居云云。惟查：（一）支付生
    活費部分：按夫妻互負扶養義務；因負擔扶養義務而不能維持自己生活者，於受
    扶養權利者為配偶時，減輕其義務；扶養之程度，應按受扶養權利者之需要，與
    負扶養義務者之經濟能力及身分定之；家庭生活費用，夫無支付能力時，由妻就
    其財產之全部負擔之，民法第一千一百十六條之一、第一千一百十八條、第一千
    一百十九條、民法第一千零二十六條分別定有明文。本件原告陳稱伊外面負債一
    百多萬元，為被告所不爭執；另原告復稱有給被告生活費每次四、五千元，被告
    亦不否認確有一、二次，均堪先認定為真實；雖核其金額偏低且次數過少，然衡
    諸上揭法律規定，夫妻既係平等互負扶養義務，且均有負擔家庭生活費用之義務
    ，則於本件原告經濟確有困難時，即有賴兩造共體時艱，尚難據為拒不履行同居
    之正當理由。（二）標走互助會部分：被告主張原告標走伊所參加之互助會一節
    ，固為原告所不否認，並陳稱已續納其後之死會會款等情，堪信為真；惟此部分
    僅屬夫妻間財產上之權利義務糾紛，應循財產法上之債權債務關係解決，自非得
    資為身分法上拒不履行同居義務之正當理由甚明。（三）生病未探視部分：被告
    主張原告未於伊生病時前往探視一節，固為原告所不爭執，堪認為實；然此部分
    亦僅係夫妻間感情之深淺濃淡問題，雖不妨據為兩造深思是否繼續維持婚姻之判
    斷依據，然於兩造婚姻關係存續中，尚無從以感情欠佳為由拒絕履行同居義務。
四、按夫妻互負同居之義務，民法第一千零零一條有明文規定。經查本件被告事實上
    確未履行同居義務，前揭所辯復均非屬不能履行同居義務之正當理由，是原告依
    上開規定訴請被告履行同居，依法即屬有據，應予准許。
據上論結：本件原告之訴為有理由，依民事訴訟法第七十八條判決如主文。
中      華      民      國    九十      年      三      月     十六     日
                                      臺灣彰化地方法院民事第三庭
~B法      官  李進清
右為正本係照原本作成
如對本判決上訴應於判決送達後廿日向本院提出上訴狀
~B法院書記官  謝秋德
中      華      民      國    九十      年      三      月      十六    日


司法院資訊處製作；財團法人民間司法改革基金會備份。
